【裁判字號】    98,易,4140
【裁判日期】    990315
【裁判案由】    傷害等
【裁判全文】
臺灣臺中地方法院刑事判決              98年度易字第4140號
公  訴  人  臺灣臺中地方法院檢察署檢察官
被      告  丙○○
選任辯護人  徐文宗律師
上列被告因傷害等案件，經檢察官提起公訴（98年度偵字第2732
2號），本院判決如下：
    主    文
丙○○公然侮辱人，處拘役拾日，如易科罰金，以新臺幣壹仟元
折算壹日；又傷害人之身體，處拘役伍拾日，如易科罰金，以新
臺幣壹仟元折算壹日。應執行拘役伍拾伍日，如易科罰金，以新
臺幣壹仟元折算壹日。
    犯罪事實
一、丙○○於民國98年10月18日上午 8時許，在臺中縣清水鎮清
    水鎮公所 3樓會議室，陪同其父親楊慶元（主任委員）召開
    楊初興祭祠公業派下員大會以改選委員，報到期間（當日上
    午9 時之前）派下員戊○○分發楊初興祭祠公業之章程影本
    及會議資料予其他派下員，於當日上午 8時10幾分許，楊慶
    元、丙○○父子在 3樓會議室門口走道上，質問戊○○分發
    之章程影本上為何有楊慶元之紅色印文，戊○○出示正本後
    ，丙○○父子表示要告戊○○盜刻印章及偽造會議紀錄，雙
    方發生爭執，丙○○竟基於公然侮辱人之犯意，在不特定人
    得共見共聞之公共場所，當場辱罵戊○○：「幹你娘」，足
    生損害於戊○○之名譽。復基於傷害之犯意，以右手毆打戊○○左耳近太陽穴處 2下，再用右手環繞勒住戊○○右頸，
    並將之壓制在地，造成戊○○受有右頸抓傷、左耳後挫傷併
    左耳耳鳴、頭暈之傷害。
二、案經戊○○訴由臺中縣警察局清水分局報告臺灣臺中地方法
    院檢察署檢察官偵查起訴。
    理  由
一、按被告以外之人於偵查中向檢察官所為陳述，除顯有不可信
    之情況者外，得為證據，同法第 159條之1第2項定有明文。
    偵查中對被告以外之人所為之偵查筆錄，性質上均屬傳聞證
    據，惟現階段刑事訴訟法規定檢察官代表國家偵查犯罪、實
    施公訴，依法其有訊問被告、證人及鑑定人之權，證人、鑑
    定人且須具結，而實務運作時，檢察官偵查中向被告以外之
    人所取得之陳述，原則上均能遵守法律規定，不致違法取供
    ，其可信度極高，職是，被告以外之人前於偵查中已具結而
    為證述，除反對該項供述得具有證據能力之一方，已釋明「
    顯有不可信之情況」之理由外，不宜遽指該證人於偵查中之
    陳述不具證據能力。本件證人楊天進、楊慶元於檢察官偵查
    中具結後所為之陳述，未有不法取供之情形，且無顯不可信
    之情況，依上說明，其等於偵查中之證言自均具有證據能力
    ，合先敘明。
二、訊據被告丙○○於本院審理時矢口否認其有公然侮辱及傷害
    之犯行，辯稱：伊沒有罵告訴人三字經，也沒有毆打告訴人
    。警察到場時，因告訴人是長輩，伊才跟告訴人道歉，伊並
    沒有辱罵或毆打告訴人云云。惟查：
  (一)證人即告訴人戊○○於本院審理具結證稱：98年 10月18日8
    點初之前，伊把楊慶元在委員會一些違法事件跟楊初興祭祀
    公業章程影本分發給派下員，丁○○也有幫忙發資料，後來
    丙○○跟他父親楊慶元拿著章程影本在 3樓會議廳的門口質
    詢伊，為何影本裡面會有楊慶元蓋的章，伊拿正本給他們看
    ，他們說要告伊盜刻印章，偽造會議紀錄，丙○○並口出三
    字經罵伊「幹你娘」，再以右手打伊左邊太陽穴兩下，且快
    速勒住伊脖子，強壓伊在地上，後來伊自己慢慢爬起來，向
    大秀派出所報警，隔了10幾分鐘，己○○警員來處理，伊告
    訴警員說丙○○當場打伊並且辱罵伊，警員和伊、丙○○就
    到 1樓接待處，丁○○也有到樓下，當場丙○○說他年輕人
    比較莽撞，出言不遜、動手打伊感到很抱歉，警員告訴伊，
    假如不原諒丙○○的話就要驗傷，並叫伊先去開會，事後再
    去驗傷、做筆錄，因為這個會議是伊爭取了 1年多才開會的
    ，所以伊就強忍傷痛，先上去開會，開完會下午1、2點就去
    掛急診。診斷書上所載右頸抓傷是丙○○用右手勒住伊脖子
    強壓伊在地下造成的，左耳後挫傷併左耳耳鳴是丙○○用拳
    頭打伊左耳太陽穴那邊兩下造成的，伊開會的時候就有點頭
    暈，就醫時更嚴重等語屬實。
  (二)證人丁○○於本院審理時具結證稱：98年10月18日上午 7點
    多伊到清水鎮公所開宗親會，有發一些資料給族親，大約上
    午 8點10分到20分之間，伊發完資料上樓到內走道時，看見
    丙○○及楊慶元父子拿著章程資料來找戊○○理論，3 人為
    了章程印章的事發生爭吵，丙○○大罵一聲「幹你娘」後，
    就揮舞右手打戊○○的左耳旁邊兩拳，再用右手勒住戊○○
    的脖子往下壓，戊○○就倒地，丙○○放手，旁邊有族親把
    丙○○拉開，戊○○自己慢慢爬起來，隔了10分鐘左右有一
    位警員來，帶丙○○與戊○○到樓下去，伊也走樓梯跟下去
    ，在 1樓會客桌，伊聽到丙○○跟戊○○道歉、鞠躬，丙○○有親口說他年輕氣盛不懂事，不應該動手，向戊○○鞠躬
    道歉，看到這個地方伊就上去了等語無誤。
  (三)證人即警員己○○於本院審理時具結證稱：98年10月18日上
    時8時30分左右接獲報案，伊到鎮公所3樓會議室時，糾紛已
    經結束了，伊問是誰報案的，戊○○就說他被丙○○毆打，
    伊請他們下來 1樓辦公室，問丙○○有沒有動手打人，丙○○跟伊點頭表示有，伊說如果有打人就要道歉，丙○○在現
    場有對戊○○鞠躬道歉，伊向戊○○說如果要告訴的話，就
    要到派出所做筆錄，並去醫院驗傷。丁○○當時有在 1樓，
    但是沒有全程參與。伊當時是到現場處理糾紛，並沒有仔細
    看告訴人有無傷勢，伊在意的是希望他們在現場和解等語。
    經核證人戊○○、丁○○等 2人就本件被告公然侮辱及傷害
    之經過，供述互核一致，證人戊○○、丁○○、己○○等 3
    人就案發後被告坦承毆打告訴人，並向告訴人鞠躬道歉之情
    ，亦證述相合，且告訴人戊○○確於98年10月18日至童綜合
    醫院急診，經診斷出受有右頸抓傷、左耳後挫傷併左耳耳鳴
    、頭暈之傷害，亦有該院診斷書 1紙在卷可稽，堪認告訴人
    戊○○之指述，應非虛言。
  (四)至被告之辯護人請求本院勘驗 98年10月18日上午9時起之開
    會錄影光碟，欲證明告訴人在開會期間曾多次發言，不像被
    重毆而頭暈之發言者。經本院實際勘驗該光碟結果，發現告
    訴人當日共發言5次，第1、2次音量正常，態度普通，第3、
    4、5次發言時，音量大聲，態度激動，惟可看出告訴人右後
    頸有暗紅色痕跡，疑似有傷之情，有勘驗結果及會員大會會
    議紀錄各 1份在卷可稽。由上益證告訴人於報到期間其右頸
    確遭被告毆傷，於開會期間發言時，其右頸始有暗紅色疑似
    受傷之痕跡甚明。再參以告訴人於本院審理時證稱：因為這
    個會議是伊爭取了 1年多才開會的，所以伊強忍傷痛，先上
    去開會，開完會下午1、2點才去掛急診，伊開會的時候已經
    有點頭暈，就醫時更嚴重等語。足認告訴人當日開會時縱有
    發言，且態度激動，仍難採為被告未毆打告訴人之證明。又
    被告之辯護人請求本院傳訊證人乙○○，欲證明證人丁○○
    案發時並不在場，然證人乙○○於本院審理時到庭證稱：98
    年 10月18日早上8點左右，伊到清水鎮公所開宗親會，看到
    丁○○在1樓發傳單，分多久伊不清楚，伊後來上3樓會場等
    開會，坐在後面中間偏右邊的座位。丙○○與戊○○有糾紛
    的時候，伊沒有看到等語。該證人既稱未目睹被告與告訴人
    發生糾紛，且其稱不清楚證人丁○○在 1樓發傳單發多久，
    則其焉知證人丁○○案發時是否在現場，是證人乙○○之證
    述，亦難採為有利於被告之證據。
  (五)證人楊慶元於偵查時固具結證稱：伊看到戊○○發的章程影
    本上有章，有問戊○○章的事，戊○○很大聲，伊兒子丙○○以為戊○○要打伊，就過去抱住戊○○，但並沒有毆打戊○○，也沒有以三字經辱罵戊○○，只有大小聲而已云云；
    證人楊天進於偵查時亦具結證稱：楊慶元跟丙○○兩個人與
    戊○○因章程問題在大小聲，丙○○以為戊○○要打楊慶元
    ，就撲過去，伊過去將他們 3人分開，丙○○並沒有動手毆
    打或以三字辱罵戊○○云云。惟查證人楊慶元係被告之父親
    ，證人楊天進係被告之叔公，業經被告供明在卷，其等就章
    程印文、主委改選等事宜與告訴人有相當之對立關係，是其
    等所言，難免有偏頗被告之虞。且其 2人之上開證詞，與證
    人丁○○證稱目睹被告有對告訴人辱罵三字經及出拳毆打告
    訴人等情大相逕庭，亦與證人即警員己○○證述被告點頭承
    認毆打告訴人，並向告訴人鞠躬道歉之情互相矛盾。因此證
    人楊慶元、楊天進於偵查時之證詷，顯係迴護被告而為避重
    就輕之詞，不足採信。
  (六)綜上所述，被告上開所辯，核係事後卸責之詞，委不足採。
    本件事證明確，被告之犯行堪予認定，應依法論科。
三、核被告所為，係犯刑法第309條第1項之公然侮辱罪及同法第
    277條第1項之傷害罪。被告所犯上開 2罪間，犯意各別，罪
    名互異，應分論併罰。爰審酌被告僅因與告訴人發生口語爭
    執，即公然侮辱告訴人三字經，並出拳毆打告訴人，使受訴
    人名譽受損及耳部、頸部受傷，其行為殊屬不當，犯後於偵
    審時，亦飾詞圖卸，惟考量被告案發後警員到場時，即向告
    訴人鞠躬道歉，表達悔意，但不為告訴人所原諒等一切情狀
    ，分別量處如主文所示之刑及諭知易科罰金之折算標準，並
    定其應執行之刑及諭知易科罰金之折算標準。本院考量上情
    ，認以量處如主文所示之刑度為適當，檢察官論告書之具體
    求刑，尚嫌過重（其中刑法第 309條公然侮辱罪之法定刑為
    拘役及罰金刑，檢察官求處有期徒刑 2月，與法不合，容有
    誤會），併此敘明。
據上論斷，應依刑事訴訟法第299條第1項前段，刑法277條第1項
、309條第1項、第41條第1項前段、第51條第6款，刑法施行法第
1條之1第1項、第2項前段，判決如主文。
本案經檢察官甲○○到庭執行職務
中    華    民    國    99    年    3     月    15    日
                  刑事第五庭    法  官  張靜琪
以上正本證明與原本無異。
如不服本判決應於收受判決後10日內向本院提出上訴書狀，並應
敘述具體理由；其未敘述上訴理由者，應於上訴期間屆滿後20日
內向本院補提理由書（均須按他造當事人之人數附繕本）「切勿
逕送上級法院」。
                                書記官  王嘉麒
中    華    民    國    99    年    3     月    15    日
附錄論罪科刑法條
所犯法條:
刑法第277條第1項
傷害人之身體或健康者，處3年以下有期徒刑、拘役或1千元以下
罰金。
刑法第309條第1項
公然侮辱人者，處拘役或3百元以下罰金。

司法院資訊處製作；財團法人民間司法改革基金會備份。
